臺灣桃園地方法院刑事判決　　　　　　　110年度易字第865號
公　訴　人　臺灣桃園地方檢察署檢察官　
被　　　告　王雅萍


上列被告因違反毒品危害防制條例案件，經檢察官聲請以簡易判
決處刑（109 年度毒偵字第7431號），本院認不應逕以簡易判決
處刑，改依通常程序審理，判決如下：
    主  文
本件公訴不受理。
    理  由
一、按檢察官聲請以簡易判決處刑之案件，經法院認為有刑事訴
    訟法第451 條之1 第4 項但書之情形者，應適用通常程序審
    判之，刑事訴訟法第452 條定有明文。查被告甲○○被訴違
    反毒品危害防制條例案件，本院於審理後，認有刑事訴訟法
    第451 條之1 第4 項但書第3 款之情形，爰依前揭規定，改
    依通常程序審判之，合先敘明。
二、聲請簡易判決處刑意旨略以：被告基於施用第二級毒品之犯
    意，於民國109 年10月5 日晚間9 時許，在桃園市桃園區某
    網咖廁所內，以將第二級毒品甲基安非他命置入玻璃球燒烤
    吸食其煙霧方式，施用第二級毒品甲基安非他命1 次。嗣警
    於同年月8 日下午3 時25分許，經其同意採集尿液送驗後，
    結果呈甲基安非他命陽性反應，始悉上情。因認被告涉犯毒
    品危害防制條例第10條第2 項之施用第二級毒品罪嫌等語。
三、按案件有下列情形之一者，應諭知不受理之判決：一、起訴
    之程序違背規定者；第161 條第4 項、第302 條至第304 條
    之判決，得不經言詞辯論為之，刑事訴訟法第303 條第1 款
    、第307 條分別定有明文。次按109 年1 月15日修正公布、
    同年7 月15日施行之毒品危害防制條例第20條第3 項、第23
    條第2 項，分別規定「依前項規定為觀察、勒戒或強制戒治
    執行完畢釋放後，3 年後再犯第10條之罪者，適用前2 項之
    規定」、「觀察、勒戒或強制戒治執行完畢釋放後，3 年內
    再犯第10條之罪者，檢察官或少年法院（地方法院少年法庭
    ）應依法追訴或裁定交付審理」。上開所謂「3 年後再犯」
    ，只要本次再犯（不論修正施行前、後）距最近1 次觀察、
    勒戒或強制戒治執行完畢釋放，已逾3 年者，即該當之，不
    因其間有無犯第10條之罪經起訴、判刑或執行而受影響（最
    高法院大法庭109 年度台上大字第3826號裁定意旨參照）。
四、再按毒品危害防制條例第24條於109 年1 月15日修正公布，
    並於110 年5 月1 日施行，該條第1 項、第2 項分別規定「
    第20條第1 項及第23條第2 項之程序，於檢察官先依刑事訴
    訟法第253 條之1 第1 項、第253 條之2 第1 項第4 款至第
    6 款或第8 款規定，為附條件之緩起訴處分時，或於少年法
    院（地方法院少年法庭）認以依少年事件處理法程序處理為
    適當時，不適用之。」、「前項緩起訴處分，經撤銷者，檢
    察官應『繼續偵查或起訴』。」是檢察官可依刑事訴訟法第
    253 條之2 第1 項第4 款至第6 款或第8 款規定，為多元之
    附條件緩起訴處分，不限於附命戒癮治療之緩起訴處分（下
    稱「附命緩起訴」），且撤銷緩起訴處分後，亦應由檢察官
    依法繼續偵查或起訴，與修正前所定之「依法追訴」不同，
    則緩起訴處分之效力與曾受「觀察、勒戒或強制戒治」之處
    遇已無法等同視之。而被告因施用第一級或第二級毒品罪，
    經檢察官為「附命緩起訴」確定，且已完成所命履行之戒癮
    治療，期滿未經撤銷，不得視為事實上已接受等同「觀察、
    勒戒或強制戒治」之處遇執行完畢；倘其施用毒品犯行距最
    近1 次「觀察、勒戒或強制戒治」執行完畢釋放後已逾3 年
    ，縱係於完成戒癮治療3 年內再犯，仍須先依毒品危害防制
    條例第20條進行「觀察、勒戒或強制戒治」程序，不得逕行
    起訴或聲請簡易判決處刑（最高法院110 年度台上字第2096
    號判決意旨參照）。準此，倘被告因施用毒品案件，前未經
    觀察、勒戒或強制戒治，或距最近1 次觀察、勒戒或強制戒
    治執行完畢釋放已逾3 年，其後雖經檢察官為附命緩起訴處
    分時，則無論被告有無履行完成「戒癮治療」，附命緩起訴
    有無經撤銷，效力上均非等同觀察、勒戒或強制戒治之處遇
    ，即無從依毒品危害防制條例第23條第2 項逕追訴處罰。
五、經查：
  ㈠本案被告於偵訊時自承：應該如警詢所述的109 年10月5 日
    晚間9 時許，在桃園市桃園區某網咖廁所內，以燒烤玻璃球
    方式施用等語，且被告於109 年10月8 日下午3 時25分許經
    採尿送驗，結果均呈甲基安非他命陽性反應一節，有桃園市
    政府警察局保安警察大隊真實姓名與尿液、毒品編號對照表
    、台灣檢驗科技股份有限公司109 年10月22日出具之UL/20
    20/A0000000 濫用藥物檢驗報告在卷可憑（見偵卷第33至35
    頁），堪認被告確有於109 年10月5 日某時許，施用第二級
    毒品甲基安非他命1次無訛。
  ㈡被告前因施用毒品案件，經本院以104 年度毒聲字第685 號
    裁定送觀察、勒戒後，認無繼續施用毒品之傾向，於104 年
    12月25日執行完畢釋放出所，並經臺灣桃園地方檢察署檢察
    官以104 年度毒偵緝字第484 號為不起訴處分確定；又因施
    用毒品案件，經臺灣桃園地方檢察署檢察官以107 年度毒偵
    字第5874號為附命戒癮治療之緩起訴處分確定，並於109 年
    1 月10日緩起訴期間內完成戒癮治療，且緩起訴期滿未經撤
    銷等情，有臺灣高等法院被告前案紀錄表附卷可參。惟被告
    前揭犯行，顯與其最近1 次因施用毒品而經觀察、勒戒執行
    完畢之日，相距已逾3 年，縱曾經檢察官依法為附命緩起訴
    ，仍非修正後毒品條例第23條第2 項所定「觀察、勒戒或強
    制戒治」，亦難等同視之，不論被告有無完成戒癮治療，均
    無從認其已受有等同於「觀察、勒戒或強制戒治」執行完畢
    之處遇，仍應由檢察官依修正後毒品危害防制條例第20條、
    第24條等規定，由檢察官基於一次性之整體規劃而重啟處遇
    程序，視被告個案情形，是否適合「觀察、勒戒或強制戒治
    」或給予「附命完成戒癮治療緩起訴處分」之機會。檢察官
    逕予向本院聲請以簡易判決處刑，然本院無從替代檢察官為
    上開合義務性之裁量處遇，應認本案起訴程序違背規定，且
    無從補正，揆諸上開規定，爰不經言詞辯論，逕行諭知不受
    理之判決。
據上論斷，應依刑事訴訟法第452 條、第303 條第1 款、第307
條，判決如主文。
中    華    民    國     110    年    11    月    8   日
                  刑事第一庭  審判長法  官  鄭吉雄
 
                                    法  官  楊奕泠
 
                                    法  官  林述亨
以上正本證明與原本無異。
如不服本判決應於收受判決後20日內向本院提出上訴書狀，並應
敘述具體理由。其未敘述上訴理由者，應於上訴期間屆滿後20日
內向本院補提理由書(均須按他造當事人之人數附繕本)「切勿逕
送上級法院」。 
 
                                    書記官  黃甄智
中    華    民    國   110    年    11    月    11    日